【裁判字號】    95,上訴,1192
【裁判日期】    951128
【裁判案由】    偽造文書等
【裁判全文】
臺灣高等法院刑事判決
上  訴  人  台灣板橋地方法院檢察署檢察官
被      告  甲○○
上列上訴人因被告違反著作權法案件，不服台灣板橋地方法院93
年度訴字第1946號，中華民國95年2月8日第一審判決（起訴案號
：台灣板橋地方法院檢察署93年度偵字第4376號），提起上訴，
本院判決如下：
    主  文
原判決關於甲○○部分撤銷。
甲○○共同連續意圖營利而以移轉所有權之方法散布著作之重製
光碟而侵害他人之著作財產權，處有期徒刑捌月。扣案如附表
5、6、7所示之光碟，均沒收之。
    事  實
一、甲○○於民國73年間因貪污治罪條例案件，經本院判處有期
    徒刑6年，並經最高法院駁回上訴確定，嗣經77年度減刑條
    例減為有期徒刑3年10月；又於90年間因行使偽造文書（含
    違反商標法、著作權法）案件，經法院判處有期徒刑1年2月
    ，緩刑5年。在該前科案件，其犯罪事實為甲○○係設於台
    北縣中和市○○路23號「日日新電視遊戲器專賣店」負責人
    ，基於意圖營利及行使偽造私文書之概括犯意，自87年起在
    其店內，分別以仿冒光碟每片新台幣（下同）30元，卡匣每
    盒數十元之價格，犯入擅自重製之盜版光碟片、卡匣後，再
    以光碟每片40至45元、卡匣每盒50至100元之價格，連續販
    賣予不特定之人，並於89年3月16日下午6時許經警在台北縣
    中和市○○路23號「日日新電視遊戲器專賣店」查獲。該案
    經台灣板橋地方法院以89年度訴字第1760號，論處被告甲○
    ○犯商標法第63條之明知為意圖欺騙他人於同一商品使用相
    同於他人註冊商標之商品罪及刑法第216條、第210條之行使
    偽造私文書罪、暨著作權法第93條第3款明知為侵害著作權
    之物而散布之方法侵害他人之著作權之罪，從一重以行使偽
    造私文書罪處斷，並曾處有期徒刑1年2月，緩刑5年。詎甲
    ○○仍不知悔改，於92年2月12日將其所開設上揭位於臺北
    縣中和市○○路23號1樓之「日日新電視遊戲器專賣店」更
    名為「弘遠玩具行」（該店外牆係掛「日日新遊樂器專賣店
    」招牌，已於92年9月8日歇業），並申請變更登記楊黃玉選
    （甲○○之妻，經台灣板橋地方法院判處有期徒刑6月得易
    科罰金確定）於90年12月12日起（起訴書誤載為同年2月12
    日）為負責人，二人共同經營該「弘遠玩具行」，販賣日商
    新力電腦娛樂股份有限公司（下稱新力公司）所生產「Play
    Station」（即「PS」）、「PlayStation2」（即「PS2」
    ）電視遊樂器主機，及在前開主機上播放遊玩之遊戲光碟。
    其明知如附表1、2、3所示之商標圖樣分別係新力公司、日
    商光榮股份有限公司（下稱日商光榮公司）、及日商卡波光
    股份有限公司（下稱卡波光公司）分別向經濟部中央標準局
    或由該局改制之經濟部智慧財產局申請註冊登記，享有商標
    專用權之商標，分別指定使用於錄有電腦程式之光碟等商品
    ，且均在專用期間內，並明知其於92年8月初某日，向真實
    姓名不詳綽號「小李」之成年男子，以「PS」系統之遊戲光
    碟每片新臺幣（下同）30元、「PS2」系統之遊戲光碟每片
    150元購買之遊戲光碟，均係姓名年籍不詳之人所擅自重製
    而侵害他人著作財產權之電腦程式光碟（侵害之電腦程式著
    作名稱或光碟名稱、著作財產權人均詳如附表4、5、6所示
    ），而甲○○所購買之上開遊戲光碟，部分亦係姓名年籍不
    詳之人所製造，而未得商標權人同意，使用相同於上開註冊
    商標之商品（各該註冊商標分別被使用在外包裝紙、光碟本
    身標示面上，或於電視遊樂器執行使用光碟時，在電視畫面
    上或遊樂器螢幕上會呈現註冊商標，詳如附表1、2、3所示
    ），竟仍共同基於意圖營利而散布前揭侵害他人著作財產權
    之光碟重製物、明知未得商標權人同意，於同一商品使用相
    同於他人註冊商標圖樣之商品而販賣，連續購買前開盜版遊
    戲光碟之後，即在弘遠玩具行內，以「PS」系統之遊戲光碟
    每片50元、「PS2」系統之遊戲光碟每片250元之價格，多次
    出售予不特定之顧客。嗣於92年9月3日下午4時55分許，為
    法務部調查局調查員持台灣板橋地方法院搜索票在弘遠玩具
    行內查獲，並扣得如附表5、6、7所示之盜版遊戲光碟。
二、案經被害人新力公司、台灣光榮公司（經日商光榮公司授權
    ）、卡波光公司訴由法務部調查局臺北市調查處移請臺灣板
    橋地方法院檢察署檢察官偵查後提起公訴。
    理  由
壹、證據能力部分
一、按證人、鑑定人依法應具結而未具結者，其證言或鑑定意見
    不得作為證據，刑事訴訟法第158條之3定有明文。查告訴人
    臺灣光榮公司之告訴代理人何存忠於93年3月11日檢訊時所
    為之證述並未具結，依前開規定即無證據能力，合先敘明。
二、就告訴代理人何存忠於94年10月25日具狀陳報之專屬授權契
    約書（含契約原文、中文譯文及認證證明等資料）影本1份
    是否有證據能力一事，按除顯有不可信之情況外，從事業務
    之人於業務上或通常業務過程所須製作之紀錄文書、證明文
    書亦得為證據，刑事訴訟法第159條之4第2款定有明文。而
    前開專屬授權契約書經核係早於91年1月1日即經臺灣光榮公
    司總經理及日商光榮公司社長代表雙方簽訂完成，為從事業
    務之人於業務上所製作之證明、紀錄文書，且無須經過我國
    駐外單位認證即具有法律上之效力，又查臺灣光榮公司係屬
    日商光榮公司之海外子公司，本即負責在臺販售日商光榮公
    司產品等業務，並無為本案訴訟特意假造專屬授權契約書之
    必要，為期慎重始於本案再經相關單位認證無訛，自不得因
    其認證時間距離訂約時間之期間較長，即認該書證存有顯不
    可信之情況，是依上開規定，該專屬授權契約書影本1份應
    有證據能力。
三、至於以下認定被告甲○○有罪之其他證據，被告甲○○及辯
    護人於原審審判程序中均不爭執證據能力，且迄至言詞辯論
    終結前亦未再聲明異議，本院審酌上開證據資料製作時之情
    況，尚查無違法不當及證據力明顯過低之瑕疵，亦認以資作
    為證據適當，得引為認定被告甲○○有罪之證據，合先敘明
    。
貳、實體部分：
一、訊據被告甲○○僅承認伊原係弘遠玩具行之負責人，前因違
    反著作權法等案件，經台灣板橋地方法院以89年度訴字第
    1760號判處有期徒刑1年2月，緩刑5年確定，且於92年9月3
    日下午4時55分許，法務部調查局調查員持台灣板橋地方法
    院搜索票前往弘遠玩具行搜索查獲「弘遠玩具行」販賣盜版
    遊戲光碟時，與共犯楊黃玉選同在店內等情事，惟否認有何
    犯行，辯稱：伊不知道楊黃玉選在店內有販賣盜版遊戲光碟
    ，自伊前案判決確定後，因身體不好，所以就將弘遠玩具行
    交由楊黃玉選單獨經營，92年9月3日下午是與楊黃玉選到板
    橋車站購買車票後，順便載楊黃玉選回到弘遠玩具行開店，
    平常伊沒有常在店裡云云。惟查：
(一)證人何存忠於93年1月5日法務部調查局台北市調查處詢問時證
  稱：「我係以出版「真三國無雙II中文版」、「真三國無雙
  III」、「三國志戰記II」、「三國志戰記中文版」、「WIN
  BACK不可能的任務中文版」等遊戲光碟片之台灣光榮綜合資訊
  股份有限公司法律告訴代理人身份於（按92年）9月3日下午4
  時55分會同貴處人員至前述地點（按台北縣中和市○○路23號
  1樓弘遠玩具行）配合執行搜索，並當場查扣500多片仿冒遊戲
  光碟片等扣押物；我於92年9月3日下午會同貴處人員至弘遠玩
  具行配合執行搜索時，當時弘遠玩具行有甲○○、楊黃玉選夫
  婦在現場；弘遠玩具行之經營者，除該店登記之負責人楊黃玉
  選外，實際經營者應包括其夫婿甲○○；我於92年7月16日約
  晚間18時，請林姓少年至弘遠玩具行為我代購遊戲光碟片，林
  姓少年返回後表示該店現場有二人，分別年約50歲的男子及女
  子各一人，並記得當時確係由該名年約50歲的男子進入該店面
  後方隔間取的仿冒PS2遊戲光碟片「三國志戰記II」，並以新
  台幣250元販售予林姓少年，隨後我到弘遠玩具行現場辨識該
  對年約50歲的男、女，至92年9月3日貴處人員至前述地點執行
  搜索時，證實前述年約50歲的男、女即為甲○○、楊黃玉選夫
  婦；為證明甲○○、楊黃玉選夫婦共同經營弘遠玩具行及有非
  法販售仿冒遊戲光碟片事證，我於92年9月3日下午16時55分會
  同貴處人員至弘遠玩具行配合執行搜索前，我先於下午14時30
  分到前述地點了解現況，甲○○、楊黃玉選夫婦約於下午15時
  30分開店營業，為了確認甲○○、楊黃玉選夫婦仍在非法販售
  仿冒遊戲光碟片，我請託一名路過的高中男生（基資不詳）及
  交付500元現鈔，請渠至弘遠玩具行為我代購遊戲光碟片，我
  則在店外觀察，當時我親眼看到楊黃玉選進入該店面後方隔間
  取出仿冒PS2遊戲光碟片「三國志戰記II」，甲○○向購買者
  表示該仿冒遊戲光碟片係250元，其收取該名高中男生的500
  元現鈔，並找回250元，此即為甲○○、楊黃玉選夫婦再度非
  法販售仿冒遊戲光碟片之事證。約1個多小時後，貴處人員於
  下午16時55分至弘遠玩具行執行搜索，甲○○、楊黃玉選夫婦
  均在現場，我親眼看見甲○○在貴處人員提示搜索票及要求該
  店負責人詳閱及簽署時，楊某詳閱後即簽署之（貴處人原有拍
  照存證），其後楊某又在搜索扣押筆錄、扣押品目錄表等公文
  書上簽名、蓋章，而且甲○○亦在現場全程陪同貴處人員執行
  搜索，並不時求情，要求搜索人員不要查扣太多仿冒品，該店
  登記為負責人之楊黃玉選反而靜默不語，當時我與貴處人員均
  分別在該店營業現場逐一照相存證，綜上所述，證明甲○○知
  道上述仿冒遊戲光碟片等扣押物放置在弘遠玩具行作何用途，
  另甲○○因違反著作權法被判刑，迄今仍在緩刑期間，故甲○
  ○將本案犯行都推諉於楊黃玉選，惟我可以證明弘遠玩具行甲
  ○○、楊黃玉選夫婦確有兩度非法販售仿冒PS2遊戲光碟片行
  為，顯然甲○○有與楊黃玉選共同經營該店」等語（見法務部
  調查局台北市調查處92年10月9日00000000000號卷第11-13頁
  ）。從上可知，證人何存忠曾經2度委託路過的學生到弘遠玩
  具行購買盜版遊戲光碟，證人何存忠在店外觀看，店內的一男
  一女經證人何存忠之確認就是被告甲○○和共犯楊黃玉選，且
  是被告甲○○負責收錢等情。證人何存忠於93年3月11日（未
  具結）檢訊時證稱：「因我太太之娘家住在他（按弘遠玩具行
  ）巷內，我時常回去，都看到他夫妻二人都在，之前我有去購
  買一次，他二人在場，第一次買是7月16日買了1片，250元，
  他夫妻都在，是先生進去拿出來，第二次時搜索前2小時左右
  ，我先到現場觀察看有無開，3點半左右，他們開門，我即請
  一路人學生進去幫我買，買了之後就把片子給我，我在對面觀
  察是太太進去拿，交給先生，先生收錢，所以甲○○有參與經
  營。當天搜索時我有在現場，進行快完時，扣到547片，後來
  還扣到任天堂卡匣，甲○○過來求情說不要扣這部份，我問他
  為什麼，他說因之前任天堂案有判刑，如果他不知情，為何會
  這麼說。」等語（見93年度偵字第4376號偵查卷第10頁背面）
  。證人何存忠於原審審理時證述：「92年7月16日應該是我到
  他們店面外面，剛好有一位林姓學生經過，我請他幫我進去裡
  面買光碟，我們是因為之前有接到檢舉說該店內有賣盜版光碟
  ，所以我就到附近去巡視，7月16日那天下午6點多我到他們店
  外，林姓學生經過，我請他幫我到裡面去買，他出來後，我有
  問他去裡面的情況，他說是一個男的進去拿片子，他拿的是盜
  版的三國誌戰記II，以250元購買，林姓學生買到後，出來交
  給我，我就離開，林姓學生買的時候，我沒有辦法在外面觀察
  ，我是在隔壁的巷子裡，所以我不知道當時是幾個人在店裡面
  ，是林姓學生跟我說是男的進去拿；二次都是請路人進去幫我
  買，我並沒有進去買過；（問：92年9月3日下午是否也有去弘
  遠玩具行？）對，當天已經與調查局約好要搜索，我在之前2
  點多的時候，有先到店外看，但店沒有開，後來在3點多時，
  被告二人回來打開店門，我就打電話通知調查局，同時我又請
  路過的一位學生進去買，給他500元，也是買三國誌戰記II，
  當時我站在店的正對面，我有看到楊黃玉選進去拿片，楊黃玉
  選拿片出來後，就到櫃台，然後我有看到一隻手跟學生收了錢
  ，收錢的那個人身體被櫥窗擋住，所以我不確定是楊黃玉選還
  是甲○○收的錢，後來那學生出來把片子及250元給我，我問
  他裡面有幾個人，他說有二個人是一男一女，我問他說是誰給
  你片子，他說女的，我問他誰收錢，他說是男的。」等語（見
  原審卷第249至250頁）。綜上，共犯楊黃玉選雖堅稱弘遠玩具
  行為其一人所經營，被告甲○○亦辯稱不知道共犯楊黃玉選在
  店內有販賣盜版遊戲光碟，然考被告甲○○於案發時並無正當
  職業，且證人何存忠曾經多次親眼看見被告甲○○與共犯楊黃
  玉選二人在店內，依經驗法則，被告甲○○對妻子楊黃玉選在
  店內販賣盜版光碟一事難謂不知情，縱證人何存忠於原審表示
  並未親自去店內採買盜版光碟，並不影響事實之認定，故被告
  辯稱：伊不知道共犯楊黃玉選在店內有販賣盜版遊戲光碟，自
  伊前案判決確定後，因身體不好，所以就將弘遠玩具行交由共
  犯楊黃玉選單獨經營，92年9月3日下午是與共犯楊黃玉選到板
  橋車站購買車票後，順便載共犯楊黃玉選回到弘遠玩具行開店
  ，平常伊沒有常在店裡云云，實屬卸責之詞，不足可採。
(二)共犯楊黃玉選於92年9月5日法務部調查局台北市調查處詢問時
  供稱：「前述貴處人員所查獲之547片仿冒遊戲光碟片，均為
  我所有；上述扣押物是販賣仿冒遊戲光碟片的業者拿到我店內
  寄賣的，用於賣給客戶；92年間（正確時間忘記了）有一位綽
  號「小李」之男子到我店內與我洽談，請我為其寄賣他所提供
  的仿冒遊戲光碟片，我因店內生意不好，銷售仿冒光碟遊戲片
  利潤較高，而答應為他銷售，雙方的條件為每一片PS遊戲光碟
  片賣50元，由我分30元，每一片PS2仿冒遊戲光碟片我賣200元
  ，由我分50元，每月結帳一次，均以現金支付；我僅於下午4
  時至晚上11時對外營業；我在弘遠玩具行販售之仿冒遊戲光碟
  片有日本新力公司之PLAYSTATION（簡稱PS）、PLAYSTATION第
  二代（簡稱PS2）及台灣光榮綜合資訊股份有限公司等出品之
  遊戲光碟片；弘遠玩具行是我與我先生甲○○共同經營，並沒
  有其他共犯」等語（見法務部調查局台北市調查處92年10月9
  日00000000000號卷第1-3頁）。惟被告之辯護人於原審準備程
  序時辯稱共犯楊黃玉選於92年9月5日法務部調查局台北市調查
  處詢問時，並未表示「弘遠玩具行是我與我先生甲○○共同經
  營，並沒有其他共犯」，筆錄中就此部分所載與事實不符，應
  無證據能力等語。經勘驗該錄音帶內容結果，共犯楊黃玉選確
  未回答筆錄所載之上開內容，有原審94年3月8日勘驗筆錄1份
  在卷可稽（見原審卷第224頁），因此楊黃玉選於法務部調查
  局台北市調查處調查人員詢問筆錄所記載「弘遠玩具行是我與
  我先生甲○○共同經營，並沒有其他共犯」並不能作為對被告
  甲○○不利之認定，應予敘明。
(三)本件扣押遊戲光碟片共計549片（調查局扣押物品目錄表誤載
  為547片），其中包括：附表8未侵害告訴人著作財產權、商標
  專用權之遊戲光碟15片，及經原審勘驗後，其外包裝紙及光碟
  本身均無侵害商標權之情形，且因放入遊戲主機內無法執行，
  亦無法確認該光碟內是否有侵害商標權或著作權之程式之扣案
  「PS」系統之「格鬥天王2001」1片，故本件侵害告訴人著作
  財產權、商標專用權之盜版遊戲光碟合計如附表5、6、7所載
  計有533片，有勘驗筆錄可稽（見原審卷第100-101頁、第110
  頁）、併有搜索扣押筆錄暨扣押物品目錄表1份（見法務部調
  查局台北市調查處92年10月9日00000000000號卷第26頁）、搜
  索現場及扣押物查獲現場照片24幀（見同上卷第29-40頁）、
  弘遠玩具行營利事業暨扣繳單位資料查詢1紙（見同上卷第41
  頁）、經濟部中央標準局中華民國商標註冊證影本13份在卷可
  稽（見同上卷第59-66、77-92頁）。而扣案光碟確屬盜版遊戲
  光碟而侵害各該商標權人、電腦程式著作財產權人之權利（起
  訴書雖認係侵害視聽及電腦程式著作，然各該電腦程式著作經
  遊樂器主機執行後，本即須透過螢幕輸出聲音影像始能遊玩，
  故就視聽著作部分應屬贅載；又附表7之盜版遊戲光碟除侵害
  各商標權外，另分別侵害新力公司為使「PS2」、「PS」系統
  之遊戲光碟軟體可對應置入「PS2」、「PS」電視遊樂器主機
  平台執行所創作完成之「Programmer Tools for the
  PlayStation2 computer entertainment system, version
  1.0」、「PlayStation Programmer Tools」之電腦程式著作
  ），亦經勘驗屬實，有原審93年12月17日勘驗筆錄在卷可稽（
  見原審卷第100-101頁）。就此被告之辯護人雖認附表5所示電
  腦程式著作之著作權人應為日商光榮公司，而非臺灣光榮公司
  ，惟日商光榮公司已於91年1月1日將其遊戲光碟在臺灣地區得
  行使之著作財產權專屬授權予臺灣光榮公司利用之，有前開專
  屬授權契約書第2條約定內容可稽（見原審卷第294-298頁），
  是依當時即90年11月12日修正公布之著作權法第37條第4項規
  定，自足認臺灣光榮公司就附表5之電腦程式著作在臺灣地區
  擁有著作財產權，從而提起本案告訴亦屬合法，附此敘明。
(四)綜上所述，本件事證明確，被告甲○○之犯行堪以認定，應予
  論罪科刑。
二、按商標之使用，係指為行銷之目的，將商標使用於商品或其
    包裝、容器、標帖、說明書、價目表或其他類似物件上，而
    持有、陳列或散布，商標法第6條第1項定有明文。故於同一
    商品或類似商品，若附加相同或近似於他人註冊商標之圖樣
    於商品之包裝、容器、說明書、價目表或其他類似物件上，
    應即受他人商標專用權效力所拘束，而透過電磁作用，如以
    遊樂器、光碟機、電腦主機之操作為媒介，始於電視、電腦
    或遊戲機螢幕上出現商標圖樣者，其標示型態足使一般商品
    購買人認識其表彰商品之來源者，解釋上應認屬於商標法第
    6條第1項所規範之「其他類似物件」之範疇。是被告甲○○
    所販賣之部分遊戲光碟經電視遊戲器執行（詳如附表1、2、
    3所載），於螢幕中會顯示商標專用權人之商標圖樣，自屬
    商標之使用，合先敘明。
三、按「行為後法律有變更者，適用行為時之法律。但行為後之
    法律有利於行為人者，適用最有利於行為人之法律。」，刑
    法第2條第1項訂有明文。查被告甲○○犯罪行為後，92年5
    月28日修正之商標法於同年11月28日施行，修正施行前商標
    法第62條第1款規定：「意圖欺騙他人，於同一商品或類似
    商品，使用相同或近似於他人註冊商標圖樣者，處3年以下
    有期徒刑、拘役或科或併科新臺幣20萬元以下罰金。」修正
    後因條次變更，改為第81條第1款規定：「未得商標權人或
    團體商標權人同意，有下列情形之一者，處3年以下有期徒
    刑、拘役或科或併科新臺幣20萬元以下罰金：一、於同一商
    品或服務，使用相同之註冊商標或團體商標者。」修正施行
    前商標法第63條則條次變更為第82條，其刑度相同。比較被
    告甲○○行為時及裁判時之前揭修正前後商標法規定，修正
    前須有「意圖欺騙他人」之主觀構成要件方為成立，修正後
    則刪除該主觀構成要件，比較新舊法之規定，修正前對行為
    人較為有利，應適用行為時即修正前商標法第63條之規定。
    又被告甲○○行為後，著作權法部分條文於93年9月1日修正
    ，修正前著作權法第91條之1第1項規定：「意圖營利而以移
    轉所有權之方法散布著作原件或其重製物而侵害他人之著作
    財產權者，處三年以下有期徒刑、拘役，或科或併科新臺幣
    七十五萬元以下罰金。」修正後移列著作權法第91條之1第2
    項規定：「明知係侵害著作財產權之重製物而散布或意圖散
    布而公開陳列或持有者，處三年以下有期徒刑，得併科新臺
    幣七萬元以上七十五萬元以下罰金。」比較新舊法之規定，
    修正前須「意圖營利」而以移轉所有權之方法散布著作原件
    或其重製物而侵害他人之著作財產權者方可成立，修正後則
    僅明知係侵害著作財產權之重製物而散布或意圖散布而公開
    陳列或持有者始足成立，行為時即修正前之著作權法第91條
    之1第1項較有利於行為人。而修正前著作權法第91條之1第3
    項、第1項法定刑為3年以下有期徒刑、拘役或併科新臺幣
    150萬元以下罰金，修正後著作權法第91條之1第3項、第2項
    之法定刑提高為3年以下，6月以上有期徒刑，得併科新臺幣
    20萬元以上，200萬元以下罰金。經比較新舊法，以行為時
    作權法較有利於被告甲○○，綜合本件被告關於違反著作權
    法之規定，修正前之著作權法較有利被告甲○○，應適用行
    為時即92年7月9日修正公布之著作權法。另外，被告行為後
    ，刑法部分條文已於94年2月2日修正公布，並自95年7月1日
    施行，其中修正前刑法第28條規定：「二人以上共同實施犯
    罪之行為者，皆為共同正犯。」，修正後刑法第28條規定「
    二人以上共同實行犯罪之行為者，皆為正犯。」，修正後刑
    法將原來共同正犯之共同「實施」犯罪，改為「實行」犯罪
    ，剔除完全未參與犯罪相關行為之「實行」的「陰謀共同正
    犯」及「預備共同正犯」，此屬行為可罰性要件之變更，比
    較法條，以行為後之法律有利於行為人。又刑法第56條連續
    犯之規定修正刪除，則被告之犯行，因行為後新法業已刪除
    連續犯之規定，此刪除雖非犯罪構成要件之變更，但顯已影
    響行為人刑罰之法律效果，自屬法律有變更，依新法第2條
    第1項規定，比較新、舊法結果，行為時法律即舊法論以連
    續犯較有利於被告（最高法院95年第8次刑事庭會議決議參
    照）。綜合本件被告全部罪刑之結果而為比較，行為後修正
    之刑法並不較有利於被告，本件應適用行為時即修正前刑法
    之規定，先予敘明。
四、核被告甲○○所為，係犯行為時商標法第63條之明知為未得
    商標權人同意於同一商品使用相同於他人註冊商標圖樣之商
    品而販賣罪、行為時修正前著作權法第91條之1第3項、第1
    項之意圖營利散布重製物為光碟罪。被告甲○○與共犯楊黃
    玉選意圖散布而持有侵害著作權物之低度行為，應為意圖營
    利而交付侵害著作權物之高度行為所吸收，不另論罪。被告
    甲○○與共犯楊黃玉選有犯意聯絡與行為分擔，應為共同正
    犯。被告甲○○與共犯楊黃玉選先後多次犯行，時間緊接，
    方法相同，且所犯構成要件相同之罪名，顯係基於概括犯意
    反覆為之，均應依連續犯論以一罪，並均加重其刑。被告甲
    ○○以一販賣行為，同時觸犯上開二罪，且同時侵害告訴人
    新力公司、卡波光公司、臺灣光榮公司及被害人日商光榮公
    司之法益，為想像競合犯，應從一重論以行為時著作權法第
    91 條之1第3項、第1項之意圖營利散布重製物為光碟罪。
五、原審未詳加審查，遽為被告甲○○無罪之判決，顯有違誤，
    公訴人執此理由，提起上訴，核有理由，自應由本院將原審
    判決被告甲○○部分，予以撤銷改判。爰審酌被告甲○○前
    因違反著作權法案件，業經台灣板橋地方法院以89年度訴字
    第1760號判決判處有期徒刑1年2月，緩刑5年確定，猶不知
    警惕，竟以變更登記負責人方式，將弘遠玩具行之負責人改
    登記為其妻楊黃玉選名義，仍與其妻繼續從事販賣盜版遊戲
    光碟之犯行，且扣案盜版遊戲光碟數量龐大，實嚴重漠視智
    慧財產權之保護，且犯後仍辯稱不知情，將全部責任諉由其
    妻楊黃玉選承擔等一切情狀，量處如主文所示之刑。
六、沒收：
    又扣案如附表5、6、7所示之盜版遊戲光碟，均屬本案侵害
    商標權或著作權之物，依行為時商標法第64條、行為時著作
    權法第98條但書規定，不問屬於被告甲○○與否，均應一併
    宣告沒收之。至扣案「PS」系統之「格鬥天王2001」1片經
    原審勘驗後，其外包裝紙及光碟本身均無侵害商標權之情形
    ，且因放入遊戲主機內無法執行，亦無法確認該光碟內是否
    有侵害商標權或著作權之程式，有前開勘驗筆錄1份附卷可
    稽（見原審卷第100-101頁、110頁）。另扣案如附表8所示
    之遊戲光碟，業經公訴人於原審審理期日當庭表示不在本案
    起訴犯罪事實內，且卷內復查無證據足資證明該15片光碟是
    否確有侵害他人商標權或著作權之情事，故均不予宣告沒收
    ，併此敘明。
七、公訴意旨另認被告甲○○與共犯楊黃玉選前開販賣盜版遊戲
    光碟之行為，因盜版遊戲光碟軟體內有虛偽記載之授權文字
    ，足以對外表示該等光碟軟體產品係新力公司等所生產或授
    權生產之一定用意證明之準私文書，故尚涉有刑法第216條
    、第210條、第220條第2項之行使偽造準私文書罪嫌等情。
    惟按販賣仿冒之光碟片，是否成立刑法第216條之行使偽造
    文書罪，因其態樣不一，販賣者是否以偽作真之意思販賣﹖
    有無本於仿冒光碟內容之偽造準文書有所主張？是否足以生
    損害於公眾或他人﹖為事實認定問題，應依販賣者主觀之意
    思及客觀之行為，以資審斷。如販賣者主觀上係以偽作真之
    意思販賣，且知買受者一經藉機器或電腦之處理，仿冒光碟
    內容之偽造準文書必當顯現，仍予以出售，將該偽造之準文
    書置於可能發生文書功能之狀態下，應認係對偽造準文書之
    內容有所主張之行使行為，苟足以生損害於公眾或他人，即
    應成立行使偽造文書罪，買受者是否知其為仿冒品，並非所
    問。若販賣者主觀上並無以偽作真之意思，則不成立行使偽
    造文書罪（最高法院94年度第12次刑事庭會議決議要旨參照
    ）。查本案扣案之盜版遊戲光碟售價為「PS」系統每片50元
    、「PS2」系統每片250元，核與真品一般一千餘元之市價相
    去甚遠，且該盜版遊戲光碟出售時均僅以棉套包裝，亦與正
    版光碟均有精美外殼包裝有異，均足以顯示本案之買賣雙方
    均知所販售之遊戲光碟係屬盜版品，被告甲○○在客觀上並
    無以盜版遊戲光碟冒充真品販賣之行為，主觀上更無主張「
    Licensed by Sony Computer Entertainment Inc.」等偽造
    準私文書之必要與犯意。揆諸上揭說明，自難僅憑上開附隨
    於電腦程式而併同「重製」於仿冒遊戲光碟片內之授權文字
    ，即遽認被告甲○○有行使該偽造之授權文字（準）私文書
    之犯行，本應為無罪之諭知，惟因公訴意旨就此部分與前揭
    論罪科刑部分，認有想像競合之裁判上一罪關係，爰不另為
    無罪之諭知，併此敘明。
據上論斷，應依刑事訴訟法第369條第1項前段、第364條、第299
條第1項前段，行為時著作權法第91條之1第3項、第1項、第98條
但書，行為時商標法第63條、第64條，刑法第2條第1項、行為時
刑法第28條、第56條、第11條前段、第55條，判決如主文。
本案經檢察官周志榮到庭執行職務。
中    華    民    國    95    年    11    月    28    日
                  刑事第四庭審判長法  官  蔡秀雄
                                  法  官  周煙平
                                  法  官  沈宜生
以上正本證明與原本無異。
如不服本判決，應於收受送達後十日內向本院提出上訴書狀，其
未敘述上訴之理由者並得於提起上訴後十日內向本院補提理由書
（均須按他造當事人之人數附繕本）。
                                  書記官  陳雅加
中    華    民    國    95    年    12    月    5     日
附錄：本案論罪科刑法條全文
行為時著作權法第91條之1
意圖營利而以移轉所有權之方法散布著作原件或其他重製物而侵
害他人之著作財產權者，處3 年以下有期徒刑、拘役，或科或併
科新臺幣75萬元以下罰金。
非意圖營利而以移轉所有權之方法散布著作原件或其重製物，或
意圖散布而公開陳列或持有而侵害他人之著作財產權者，散布份
數超過5 份，或其侵害總額按查獲時獲得合法著作重製物市價計
算，超過新臺幣3 萬元者，處2 年以下有期徒刑、拘役，或科或
併科新臺幣50萬元以下罰金。
犯第1 項之罪，其重製物為光碟者，處3 年以下有期徒刑、拘役
，或併科新臺幣150萬元以下罰金。
犯前項之罪，經供出其物品來源，因而破獲者，得減輕其刑。
行為時商標法第63條
明知為前條商品而販賣、意圖販賣而陳列、輸出或輸入者，處1
年以下有期徒刑、拘役或科或併科新臺幣5 萬元以下罰金。


司法院資訊處製作；財團法人民間司法改革基金會備份。
